【裁判字號】    99,抗,10
【裁判日期】    990204
【裁判案由】    選派檢查人
【裁判全文】
臺灣新竹地方法院民事裁定                99年度抗字第10號
抗  告  人  和順勢營造有限公司
法定代理人  乙○○
相  對  人  甲○○
上列當事人間選派檢查人事件，抗告人對於中華民國98年12月14
日本院98年度司字第164號裁定，提起抗告，本院裁定如下：
    主  文
抗告駁回。
抗告程序費用新臺幣壹仟元由抗告人負擔。
    理  由
一、按繼續一年以上，持有已發行股份總數百分之三以上之股東
    ，得聲請法院選派檢查人，檢查公司業務帳目及財產情形，
    公司法第245條第1項定有明文，此項規定依公司法第110條
    第3項規定，於有限公司準用之。又公司法第245條第1項所
    定聲請選派檢查人之規定，除具備繼續一年以上，持有已發
    行股份總數百分之三之股東之要件外，別無其他資格之限制
    （最高法院86年度台抗字第108號裁定參照）。
二、本件相對人聲請意旨略以：抗告人於民國97年4月8日設立時
    ，相對人即出資新臺幣（下同）1,470,000元擔任股東，出
    資額占抗告人資本總額3,000,000元之49%。抗告人之法定代
    理人乙○○就任董事後，相對人多次請求查閱公司財產文件
    及帳簿表冊，均遭拒絕，抗告人亦未依章程於會計年度終了
    後造具帳冊提出於股東會提請股東承認，亦未分配盈餘，嚴
    重影響相對人權益，爰依公司法第110條第3項準用同法第24
    5條第1項規定，聲請選派檢查人查核公司帳目及財產情形等
    語。
三、抗告意旨略以：相對人係抗告人之執行業務股東及兼任總經
    理，於標得第二河川局鹽水坑溪竹木橋及金順橋上游右岸環
    境改善、台糖后里外埔農場30區護岸、台糖溪湖廠區○○○
    路○道路整修等工程後，即要求抗告人提供專用銀行帳戶，
    復於未經抗告人法定代理人同意之情形下，擅自發包，並逕
    行租用工務所、聘請內部會計小姐，代向廠商領款，使用不
    明估驗計價單或不附發票及請領明細，嚴重侵害抗告人權益
    。抗告人於98年6 月29日召開股東會，除相對人應提出之上
    開工程相關報告、發包契約書、發包明細單、自付工程款付
    款明細、抗告人000000000000號帳戶交易明細單等資料缺漏
    ，以致無法整理外，餘均已提出股東會，相對人當日亦出席
    股東會，如有疑問，理應當場閱覽、核對並質詢。相對人係
    抗告人之執行業務股東兼總經理，並非少數股東，抗告人之
    大部分帳目資料均在相對人手中，相對人未依抗告人之催告
    提出上開資料以供核對查帳，反聲請選派檢查人檢查抗告人
    之帳目，於法尚有未合。原裁定命會計師檢查抗告人所掌殘
    缺不全之帳目，並無實益。為此提出抗告，並聲明原裁定廢
    棄云云。
四、經查，抗告人係由出資額占公司資本額51%之股東乙○○擔
    任董事，相對人則係抗告人繼續1年以上，出資額占資本額
    49%之股東，此有相對人提出，為抗告人所不爭執之設立登
    記表、變更登記表在卷可參（見原法院卷第5頁至第6頁、第
    22頁至第23頁），故相對人確係繼續1年以上持有公司資本
    額百分之3以上之股東，符合公司法第110條第3項準用同法
    第245條第1項規定之要件，自得聲請選任檢查人。抗告意旨
    認相對人係執行業務之股東兼總經理，非少數股東云云，惟
    查，相對人之出資額，占抗告人資本額49%，相較於董事即
    執行業務之股東乙○○所占51%資本額，相對人自屬少數股
    東。而抗告人置董事一人，對外代表公司執行業務，此經抗
    告人公司章程第9條規定甚明，並有抗告人公司章程（原法
    院卷第8頁至第9頁）在卷可稽，依前引兩造均不爭執真正之
    公司設立、變更登記表記載，抗告人之董事即執行業務股東
    為乙○○，並非相對人，故抗告人指相對人為抗告人之執行
    業務股東，自乏依據。況不論相對人有無實際參與公司業務
    之執行，是否為抗告人之總經理，均與相對人得本於公司法
    第110條第3項準用同法第245條第1項聲請選任檢查人之權利
    無涉，抗告人以相對人為總經理，亦參與公司業務之執行為
    由，認相對人不符前開選任檢查人之要件，自無理由。此外
    ，抗告人所指相對人未據實陳報經辦業務之各項資料，致抗
    告人公司所掌之帳目殘缺不全，並無檢查實益，及抗告人公
    司業於98年6月29日召開股東會並提出各項表冊，如有疑義
    ，相對人應當場提出質疑等情，經核均與相對人得基於股東
    身分提出本件選任檢查人聲請之要件，並無關連。且相對人
    聲請選任檢查人，係本於股東共益權之行使，如相對人確有
    抗告人所稱應負責提出各項資料之情形存在，將因檢查人之
    檢查，更形突顯，而使抗告人得據以主張法律上權利，並使
    抗告人之帳目更形完整。如抗告人公司確已依法定程序建立
    健全之財務制度，當不致因檢查人選派會計師稽核而受影響
    。是原法院審酌相對人之聲請，所為准予選派會計師擔任檢
    查人之裁定，並無不當。抗告意旨聲明廢棄原裁定，為無理
    由，應予駁回。
五、原審法院於為裁定前，固疏未注意依非訟事件法第172條第2
    項規定訊問利害關係人，惟原審裁定送達後，抗告人業已提
    出抗告書狀表示反對之意見，而抗告人之抗告事由，經核均
    與相對人得依法聲請法院選任檢查人之要件無涉，原審裁定
    並無不當等情，業已詳述如前，自應認原審此項程序上之瑕
    疵對本件裁判結果不生影響，附此敘明。
六、據上論結，本件抗告為無理由。依非訟事件法第21條第2項
    、第24條第1項、第46條，民事訴訟法第495條之1第1項、第
    449條第1項、第78條，裁定如主文。
中    華    民    國    99    年    2     月    4     日
                        民事第一庭審判長法  官  蔡孟芳
                                        法  官  高敏俐
                                        法  官  羅惠雯
以上正本係照原本作成。
本裁定除以適用法規顯有錯誤為理由，不得再抗告。如提起再抗
告，應於收受後10日內委任律師為訴訟代理人向本院提出再抗告
狀。並繳納再抗告費新台幣1,000元。
中    華    民    國    99    年    2     月    4     日
                                        書記官  李慧娟

司法院資訊處製作；財團法人民間司法改革基金會備份。
